臺灣高等法院刑事判決
111年度上訴字第612號
上  訴  人  
即  被  告  陳俊愷


選任辯護人  劉世興律師
上列上訴人即被告因毒品危害防制條例案件，不服臺灣新竹地方
法院110年度訴字第391號，中華民國110年11月25日第一審判決
（起訴案號：臺灣新竹地方檢察署110年度偵字第2198、2747號
），提起上訴，本院判決如下：
    主  文
上訴駁回。
    事  實
一、陳俊愷明知大麻係毒品危害防制條例第2條第2項第2款所列
    之第二級毒品，不得販賣，竟意圖營利，基於販賣第二級毒
    品之犯意，於民國110年2月3日中午12時許，以附表編號6其
    所有、門號0000000000號行動電話進入Telegram「自由飛TA
    IWAN」群組，使用暱稱「畢卡索」貼文「進口最高品質 Lem
    on Skunk  介紹：味道極重 濃厚檸檬麻香 威力驚人 一口
    就起飛沒被打槍過 THC：22-25％  交易方式：一律USDT付款
      下單後立刻埋包」等販賣第二級毒品大麻之訊息。幸經網
    路巡邏員警察覺，喬裝買家與陳俊愷商定以新臺幣（下同）
    7,500元價格購買第二級毒品大麻5公克等情，陳俊愷旋將如
    附表編號1所示之大麻置放在附表編號7所示之拉霸機，再放
    入特定信箱，以安排交貨。迨110年2月3日下午6時許，在新
    竹市○○區○○路000巷0號前，員警依約上前交付陳俊愷上開價
    金後，陳俊愷即逐步指引開啟、取出拉霸機內大麻之方法，
    旋為警當場逮捕而未遂，並扣得如附表編號1、7所示之大麻
    、拉霸機，復帶同員警於同日下午7時3分許，在新竹市○○區
    ○○路000巷0號5樓之4住處，提出如附表編號2至6所示之物為
    警扣案。
二、案經新竹市警察局報告臺灣新竹地方檢察署檢察官偵查起訴
    。
    理  由
壹、程序部分
    本判決下列所引用非供述證據，並無證據證明係公務員違背
    法定程序所取得，亦無顯有不可信之情況，且經本院於審理
    期日提示予檢察官、被告及辯護人辨認、宣讀或告以要旨而
    為合法調查，自均得作為本判決之證據。
貳、實體部分
一、認定事實所憑之證據及理由：訊據上訴人即被告陳俊愷（下
    稱被告）就於前揭時地於Telegram中「自由飛TAIWAN」群組
    ，以暱稱「畢卡索」貼文販賣第二級毒品大麻之訊息，後與
    喬裝員警談妥交易7,500元之價格販賣5公克，並於收受價金
    、告知取出大麻後為警逮捕，並扣得如附表所示之物等事實
    ，於本院偵查、原審、本院審理時均自白不諱，且：
　㈠有新竹市警察局扣押筆錄、扣押物品目錄表、扣案物及現場
    交易照片（見偵2198卷第15至17頁、第21至25頁）、被告手
    機張貼販賣大麻毒品訊息及網路社群個人資料、諮詢刊登販
    售大麻及埋包方式翻拍照片（見偵2198卷第20頁、第26至29
    頁反面）、喬裝員警與被告間訊息對話紀錄翻拍照片（見偵
    2198卷第20至20頁反面）等在卷可稽。
　㈡又扣案如附表編號1、2所示之扣案煙草，經送法務部調查局
    濫用藥物實驗室鑑定，結果：送驗煙草檢品2包經檢驗均含
    第二級第24項毒品大麻成分，合計淨重13.98公克（驗餘淨
    重13.94公克，空包裝總重3.03公克等情，有該局實驗室110
    年4月8日調科壹字第11023003550號鑑定書（見偵2198卷第6
    0頁）在卷可查。
　㈢是依上開卷附之各項文書、證物等補強證據已足資擔保被告
    於所為之上開任意性自白之真實性，按據刑事訴訟法第156
    條第1項之規定，自得據被告前開任意性自白及各該補強證
    據，採信被告任意、真實之自白。
　㈣按販賣毒品之所謂販賣行為，係行為人基於營利之目的，而
    販入或賣出毒品而言。販賣毒品者，其主觀上須有營利之意
    圖，且客觀上有販賣之行為即足構成，至於實際上是否已經
    獲利則非所問。即於有償讓與他人之初，係基於營利之意思
    ，並著手實施，而因故無法高於購入之原價出售，最後不得
    不以原價或低於原價讓與他人時，仍屬販賣行為。必始終無
    營利之意思，縱以原價或低於原價有償讓與他人，方難謂為
    販賣行為，而僅以轉讓罪論處（最高法院106年度台上字第8
    65號、105年度台上字第1684號判決參照）。次按販賣毒品
    係違法行為，亦無公定價格，可任意分裝增減份量及純度，
    且每次買賣之價格、數量，亦隨時依雙方之關係深淺、資力
    、需求量、對行情之認知、來源是否充裕、查緝是否嚴緊、
    購買者被查獲時供出來源之可能風險評估等因素，而異其標
    準，故常機動調整，非可一概而論。從而，販賣之利得，除
    非經行為人詳細供出其販賣毒品之進價及售價，且數量俱臻
    明確外，實難察得其具體得利之實情；然販賣者從價差或量
    差中牟利，方式雖異，惟其販賣之目的在於意圖營利則屬同
    一。是舉凡有償交易，除足以反證其確係另基於某種非圖利
    本意之關係外，尚難祇因無法查悉其精確之販入價格，作為
    是否高價賣出之比較，即謂其無營利之意思而阻卻販賣犯行
    之追訴。再者，毒品之價格不低，取得不易，苟無利可圖，
    應無甘冒被查緝法辦之風險，平白無端轉讓他人，而有從中
    賺取價差或量差以牟利之意圖（最高法院106年度台上字第1
    229號、105年度台上字第2185號、105年度台上字第738號判
    決均同此見解）。查被告具高中肄業之學識（見本院卷第11
    4頁），為智識正常且有相當社會經驗之成年人，被告對於
    毒品交易為檢警機關嚴予取締之犯罪行為，當非無所知悉，
    倘無利可圖，自無甘冒遭查獲之極大風險而無償代他人購買
    毒品。且網路上與被告攀談之員警並無深交，亦非至親，是
    苟無利可圖，被告應無甘冒被查緝法辦重刑之極大風險，而
    無端交付第二級毒品予他人、收受價金。況被告業已自承：
    大麻為110年1月27日向「派大星」，以18,000元購入18公克
    等語（見偵2198卷第13、14頁），是被告購入成本為每公克
    1,000元，然本件被告貼文賣價為「5公克7,500元」（即每
    公克1,500元），已如前述，可認本件之交易被告顯有獲得
    利益，主觀上應有營利意圖可明。
　㈤綜上所述，本件事證明確，被告所為上揭販賣第二級毒品大
    麻未遂之犯行堪予認定，應予以依法論科。
二、論罪
　㈠核被告之行為係犯毒品危害防制條例第4條第6項、第2項之販
    賣第二級毒品未遂罪。
　㈡被告因販賣第二級毒品而持有之低度行為為販賣之高度行為
    吸收，不另論罪。
　㈢減輕事由
　　1.被告已著手為販賣第二級毒品之行為，然本件係因員警誘
      捕致生不遂結果，為未遂犯，爰依刑法第25條第2項之規
      定減輕其刑。
　　2.毒品危害防制條例第17條第2項之適用：按犯第4條至第8
      條之罪於偵查及歷次審判中均自白者，減輕其刑，毒品危
      害防制條例第17條第2項定有明文。查被告就其所為販賣
      第二級毒品未遂犯行，已於警詢、偵查中及本院調查訊問
      、準備程序及審理時坦承不諱，有毒品危害防制條例第17
      條第2項規定之適用，應依法減輕其刑。
　　3.無毒品危害防制條例第17條第1項減刑規定之適用：按犯
      第4條至第8條、第10條或第11條之罪，供出毒品來源，因
      而查獲其他正犯或共犯者，減輕或免除其刑，毒品危害防
      制條例第17條第1項固定有明文，然所謂「供出毒品來源
      ，因而查獲其他正犯或共犯者」，係指被告供出毒品來源
      之有關資料，諸如其他正犯或共犯之姓名、年籍、住居所
      、或其他足資辨別之特徵等，使調查或偵查犯罪之公務員
      因而對之發動調查或偵查並查獲其他正犯或共犯而言（最
      高法院99年度台上字第203號判決意旨參照）。然被告於
      警詢所稱上游為「派小星」，並提供相關對話紀錄供員警
      查緝，然迄今仍未因被告之供述而查獲其他正犯或共犯乙
      節，亦經函詢臺灣新竹地方檢察署、新竹市警察局覆稱明
      確，有臺灣新竹地方檢察署110年8月6日竹檢永博110偵21
      98字第1109025925號函（見訴字卷第69頁）、新竹市警察
      局110年8月5日竹市警刑字第1100027687號函暨附件報告
      （見訴字卷第71至77頁），揆諸前揭說明，縱被告曾經供
      出他人，猶尚難認被告有供出「本件」毒品來源而「查獲
      」其他正犯或共犯、或其供述與查獲間存有相當因果關係
      之情形，自無適用毒品危害防制條例第17條第1項規定減
      輕或免除其刑之餘地。
　　4.無刑法第59條規定之適用：至辯護人雖另為被告辯以：請
      依刑法第59條規定酌減其刑云云。惟94年2月2日修正公布
      ，於95年7月1日生效施行之刑法第59條規定之立法理由特
      別闡明：「一、現行第59條在實務上多從寬適用，為防止
      酌減其刑之濫用，自應嚴定其適用之條件，以免法定刑形
      同虛設，破壞罪刑法定之原則；二、按科刑時，原即應依
      第57條規定審酌一切情狀，尤應注意該條各款所列事項，
      以為量刑標準，本條所謂『犯罪之情狀可憫恕』，自係指裁
      判者審酌第57條各款所列事項以及其他一切與犯罪有關之
      情狀之結果，認其犯罪足堪憫恕者而言，惟其審認究係出
      於審判者主觀之判斷，為使其主觀判斷具有客觀妥當性，
      宜以『可憫恕之情狀較為明顯』為條件，故特加一『顯』字，
      用期公允；三、依實務上見解，本條係關於裁判上減輕之
      規定，必於審酌一切之犯罪情狀，在客觀上顯然足以引起
      一般同情，認為縱予宣告法定最低刑度猶嫌過重者，始有
      其適用（最高法院38年台上字第16號、45年台上字第1165
      號、51年台上字第899號判例），乃增列文字，將此適用
      條件予以明文化」。故刑法第59條之酌量減輕其刑，必須
      犯罪另有特殊之原因與環境等在客觀上足以引起一般同情
      ，認為即予宣告法定低度刑期猶嫌過重者，始有其適用。
      此所謂法定最低度刑，固包括法定最低本刑，惟遇有其他
      法定減輕之事由者，則應係指適用其他法定減輕事由減輕
      其刑後之最低度刑而言。倘被告別有法定減輕事由者，應
      先適用法定減輕事由減輕其刑後，猶認其犯罪之情狀顯可
      憫恕，即使科以該減輕後之最低度刑仍嫌過重者，始得適
      用刑法第59條規定酌量減輕其刑。查被告明知大麻為毒品
      危害防制條例第2條第2項第2款所列之第二級毒品，販賣
      第二級毒品對社會風氣及治安危害重大，為政府嚴加查緝
      之犯行，其正值青壯之年，卻不思以合法方式賺取金錢，
      為求輕鬆賺取報酬，犯罪情節較諸大量走私進口或長期販
      毒之「大盤」、「中盤」、「小盤」毒販固屬有別，然被
      告販賣之方式係利用無遠弗屆之網路發布販賣訊息，已非
      吸毒者友儕間謀取蠅頭小利互通有無。而毒品危害防制條
      例第4條第2項之法定刑度為無期徒刑或10年以上有期徒刑
      ，被告經毒品危害防制條例第17條第2項、刑法第25條第2
      項為減刑後，實未見有何特殊之原因或環境客觀上足以引
      起一般人同情，本院認無從依刑法第59條之規定酌減其刑
      。
　　5.被告上揭毒品危害防制條例第17條第2項、刑法第25條第2
      項減輕事由，應依法遞減之。
參、駁回上訴之理由　　
一、原審經詳細調查及審理後，基於以上相同之認定，並⑴以行
    為人責任為基礎，審酌被告明知大麻為第二級毒品，竟仍以
    在網路通訊軟體平台公開貼文方式販賣之，助長施用毒品惡
    習，甚至造成人民生命健康受損之成癮性及危險性，不僅戕
    害國人身體健康，且有危害社會安全之虞，所生危害非輕，
    兼衡被告犯後坦承犯行，已知其所為於法有違之犯後態度，
    及審酌其本次販賣第二級毒品大麻未遂所約定之交易金額、
    數量，並衡酌被告自陳之智識程度、家庭及經濟狀況、工作
    情況等一切情狀，量處有期徒刑2年6月，⑵就沒收部分說明
    扣案如附表編號1、2所示之物，為違禁物，應依毒品危害防
    制條例第18條第1項前段之規定宣告沒收銷燬之（扣除鑑驗
    用罄部分），又扣案如附表編號4、6、7所示等物，係被告
    用以供本案犯罪所用之物，應依毒品危害防制條例第19條第
    1項規定沒收，至另扣案如附表編號3、5所示之物，與本案
    並無關聯性，卷內亦無證據足認該等物品係被告用以供本案
    犯罪所用之物，復非違禁物，爰均不予宣告沒收等，經核原
    審上開認事用法，均無違誤，量刑亦稱允恰。
二、被告上訴意旨固指稱：原審認定刑法第59條酌減之規定應先
    適用法定減輕事由，科以該減輕後之最低刑度仍嫌過重者，
    始有刑法第59條之適用，此見解增加法律所無之限制，有違
    毒品危害防制條例採行寬厚並進之刑事政策。而本件被告為
    第一次販毒，並無相關販賣、轉讓毒品之前科，且本次交易
    毒品僅有5公克、數量微小，可見並非恃販毒維生，可認被
    告之惡性及犯罪情節不排除有刑法第59條之適用。復被告未
    受有期徒刑以上刑之宣告，年輕識淺，一時思慮不周，違反
    本件犯行，犯罪後業已坦承不諱，目前經營網拍，與癌末母
    親同住，應無再犯之虞，請求為附條件之緩刑宣告云云。然
    ：
  ㈠刑之量定係法院就個案犯罪之整體評價，乃事實審法院得依
    職權自由裁量之事項。故量刑判斷當否之準據，應就判決之
    整體觀察為綜合考量，苟已以行為人之責任為基礎，並斟酌
    刑法第57條各款所列情狀，在法定刑度內，酌量科刑，無偏
    執一端，致明顯失出失入情形，即不得任意指摘為違法。而
    刑法第59條之酌量減輕其刑，必須犯罪另有特殊之原因與環
    境，在客觀上足以引起一般同情，認為宣告法定最低度刑期
    ，猶嫌過重者，始有其適用。而此所謂宣告法定最低度刑猶
    屬苛重者，除包括法定最低本刑外，如遇有其他法定減輕之
    事由時，則亦指於適用其他法定減輕事由減輕其刑後之處斷
    刑範圍內，予以宣告最低度刑仍嫌過重者而言。倘被告別有
    法定減輕事由者，應先適用法定減輕事由減輕其刑後，猶認
    其犯罪之情狀顯可憫恕，即使科以該減輕後之最低處斷刑仍
    嫌過重者，始得適用刑法第59條規定酌量減輕其刑。是刑法
    第60條所規定「依法律加重或減輕者，仍得依前條之規定酌
    量減輕其刑。」其所稱「仍得依前條（按即第59條）之規定
    酌量減輕其刑」之意旨，在解釋上，於依其他法律減輕者，
    若適用同法第59條予以減輕其刑，非謂得不受任何限制，逕
    依該條之規定再予酌量減輕其刑。本件原判決已綜合審酌刑
    法第57條科刑等一切情狀，並說明被告雖稱其販賣第二級毒
    品之緣由，係「派小星」在社群軟體託其販售，「東西」（
    指大麻）係源自「派小星」等語，然觀諸其與「派小星」於
    社群軟體對話訊息內容（見偵2198卷第27至29頁反面），被
    告不僅多次主動請教「派小星」如何於社群軟體販售大麻、
    如何尋找客源、如何寄送，甚至要「派小星」幫忙其打廣告
    ，還說可以「送」一些「東西」給「派小星」，顯見被告係
    主動、積極，有規劃的在進行其販賣毒品「事業」，及一再
    涉犯毒品犯罪、其他曾施用第二級毒品等前案紀錄，與上訴
    人稱因經濟困頓始販賣毒品等情實不相符，暨販賣次數、金
    額、情節等各情，均無量處最低刑度之必要。且刑法第59條
    酌減其刑，必於依法定減刑事由減輕其刑後，宣告最低刑度
    仍有過重之情況方足適用之，與是否依刑法第25條第2項、
    毒品條例第17條第2項之規定予以減輕其刑，本為不同情況
    而應為不同考量，業已說明本案何以不符合刑法第59條規定
    ，其所為之量刑及定應執行刑，均無不當、或有量刑畸重之
    裁量權濫用情形。被告上訴意旨猶執陳詞指摘原判決量定之
    刑有不適用法則及理由不備
    之違法，為無理由。
  ㈡就不為緩刑部分之說明：按受2年以下有期徒刑、拘役或罰金
    之宣告，而未曾因故意犯罪受有期徒刑以上刑之宣告，認以
    暫不執行為適當者，得宣告2年以上5年以下之緩刑，其期間
    自裁判確定之日起算，刑法第74條第1項第1款固定有明文。
    惟查被告本件所處之刑，非屬「受2年以下有期徒刑、拘役
    或罰金之宣告」，是被告之辯護人請求本件予被告緩刑機會
    云云，自與刑法第74條第1項第1款規定未合，被告此部分之
    上訴亦無理由。
  ㈢綜上，被告猶執前詞提起上訴請求適用刑法第59條從輕量刑
    、宣告緩刑云云，並無理由，應予駁回。　
據上論斷，應依刑事訴訟法第368條，判決如主文。
本案經檢察官沈郁智提起公訴，經檢察官柯怡如到庭執行職務。
中　　華　　民　　國　　111 　年　　5 　　月　　26　　日
                  刑事第十一庭  審判長法　官  張江澤
                                      法　官  章曉文
                                      法　官  郭惠玲

以上正本證明與原本無異。
如不服本判決，應於收受送達後20日內向本院提出上訴書狀，其
未敘述上訴之理由者並得於提起上訴後20日內向本院補提理由書
（均須按他造當事人之人數附繕本）「切勿逕送上級法院」。
                                      書記官  湯郁琪
中　　華　　民　　國　　111 　年　　5 　　月　　26　　日

附錄論罪科刑法條：
毒品危害防制條例第4條
製造、運輸、販賣第一級毒品者，處死刑或無期徒刑；處無期徒
刑者，得併科新臺幣3千萬元以下罰金。
製造、運輸、販賣第二級毒品者，處無期徒刑或10年以上有期徒
刑，得併科新臺幣1千5百萬元以下罰金。
製造、運輸、販賣第三級毒品者，處7年以上有期徒刑，得併科
新臺幣1千萬元以下罰金。
製造、運輸、販賣第四級毒品者，處5年以上12年以下有期徒刑
，得併科新臺幣5百萬元以下罰金。
製造、運輸、販賣專供製造或施用毒品之器具者，處1年以上7年
以下有期徒刑，得併科新臺幣1百50萬元以下罰金。
前五項之未遂犯罰之。

附表：
編號      扣案物           附   註 1 大麻1包5.62公克 110年度白字第20號扣押物品清單（見偵2198卷第61頁） 編號1、2合計淨重實為13.98公克、驗餘淨重13.94公克，空包裝3.03公克，均檢出毒品大麻成分 2 大麻1包12.18公克  3 捲菸紙1捲  4 電子磅秤1個  5 研磨器1個  6 門號0000000000行動電話1支  (含SIM卡1張) 7 拉霸機1個